【裁判字號】    99,交聲,2245
【裁判日期】    990630
【裁判案由】    聲明異議
【裁判全文】
臺灣臺中地方法院交通事件裁定        99年度交聲字第2245號
原處分機關  交通部公路總局臺中區監理所臺中市監理站
異  議  人
即受處分人  甲○○
上列異議人即受處分人因違反道路交通管理處罰條例案件，對於
交通部公路總局臺中區監理所臺中市監理站民國99年5 月27日所
為之處分（裁監稽違字第裁61-GF0000000號違反道路交通管理事
件裁決書），聲明異議，本院裁定如下：
    主  文
異議駁回。
    理  由
一、原處分意旨略以：異議人即受處分人甲○○於民國99年4 月
    6 日16時35分許，騎乘車號VNP-765 號輕型機車，在臺中市
    ○○路與興安路口處，因「未依兩段式左轉」之違規事實，
    為臺中市警察局第五分局交通分隊以中市警交字第GF000000
    0 號違反道路交通管理事件通知單舉發。受處分人於期限內
    到案陳述，經原舉發單位函復後仍有不服，交通部公路總局
    臺中區監理所臺中市監理站遂於99年5 月27日以裁監稽違字
    第裁61-GF0000000號違反道路交通管理事件裁決書，依違反
    道路交通管理處罰條例第48條第1 項第2 款及道路交通管理
    事件統一裁罰基準表之規定，裁處受處分人罰緩新台幣（下
    同）600 元，並依同條例第63條第1 項第1 款規定記違規點
    數1 點。
二、本件聲明異議意旨略以：99年4 月6 日下午約3 點半許，因
    臺中市○○路與興安路口施工，影響道路行駛頗大，受處分
    人騎乘VNP-765 號輕型機車，依施工單位指揮慢行前進，被
    後面駛來之自小客車撞擊，致雙腳受傷，而該汽車擋風玻璃
    破碎，此交通事故是後面來車未遵守行車距離所致，請附當
    天施工情形照片，另調閱當天道路監視攝影紀錄等語。
三、按機器腳踏車行駛至交岔路口，其轉彎，應依標誌或標線之
    規定行駛；無標誌或標線者，內側車道設有禁行機車標誌或
    標線時，應依兩段方式進行左轉，不得由內側或其他車道左
    轉。而機慢車兩段方式左轉，乃指左轉汽缸總排氣量未滿55
    0 立方公分機器腳踏車或慢車駕駛人遵照交岔路口號誌指示
    ，在號誌顯示允許直行時先行駛至右前方路口之左轉待轉區
    等待左轉，俟該方向號誌顯示允許直行後，再行續駛，以兩
    段方式完成左轉，道路交通安全規則第99條第2 項第1 款及
    道路交通標誌標線號誌設置規則第65條分別定有明文。又汽
    車駕駛人轉彎時，不依標誌、標線、號誌指示者，處600 元
    以上1,800 元以下罰鍰，並記違規點數1 點，道路交通管理
    處罰條例第48條第1 項第2 款及第63條第1 項第1 款亦規定
    甚明。此外，道路交通管理處罰條例所用名詞「車輛」，係
    指在道路上以原動機行駛之汽車（包含機器腳踏車）或以人
    力、獸力行駛之車輛，而道路交通安全規則所用名詞「汽車
    」，係指在道路上不依軌道或電力架線而以原動機行駛之車
    輛（包含機器腳踏車），道路交通管理處罰條例第3 條第8
    款、道路交通安全規則第2 條第1 項第1 款均定有明文。
四、經查：
（一）異議人甲○○於99年4 月6 日16時35分許，騎乘車牌號碼
      VNP-765 號輕型機車，沿臺中市○○路○ 段由西向東行駛
      ，在文心路4 段與興安路交岔路口處，逕行左轉興安路（
      未依兩段方式左轉），與案外人林倩如所駕駛車牌號碼97
      92-HZ 號自用小客車發生擦撞事故，而為臺中市警察局第
      五分局交通分隊掣單舉發其未依兩段式左轉乙節，有臺中
      市警察局99年4 月7 日中市警交字第GF0000000 號舉發違
      反道路交通管理事件通知單、道路交通事故現場圖及道路
      交通事故調查報告表各1 份在卷可稽。異議人對其於上揭
      時地，行駛於慢車道逕行左轉情狀亦不否認，此觀諸卷附
      臺中市○○○道路交通事故談話紀錄表中異議人受詢問時
      所自陳意旨即明，由此足認異議人於上揭時地，騎乘上開
      輕型機車沿文心路4 段（由西向東）行駛時，確有在文心
      路4 段與興安路交岔路口，未經兩段式左轉，而直接左轉
      興安路之事實，堪以認定。
（二）異議人雖以前開情詞置辯。惟查，臺中市警察局第五分局
      於99年5 月14日以中分五警交字第0990013643號函復說明
      ，處理本件車禍事故員警發現異議人於上述時地，未依規
      定實施兩段式左轉（文心路左轉興安路），致與他車發生
      車禍事件，雖該路口有施工情形，但未影響車輛正常行駛
      ，處理員警依道路交通管理處罰條例第48條第1 項第2 款
      之規定依法舉發，並無不符等語明確。此外，經本院依職
      權函請原舉發機關臺中市警察局第五分局檢送本件交通事
      故相關調查資料（含現場照片）過院參辦，依卷附道路交
      通事故現場圖之記載及現場照片之拍攝內容可知，本件交
      通事故發生當時，於文心路4 段（由西向東方向）與興安
      路交岔路口前方之慢車道處，確有道路施工之情形，惟該
      路段同向有4 快車道及1 慢車道，內側2 快車道路面上繪
      設有「禁行機車」標線字樣（參見卷附現場照片3 、8 ）
      ，而外側2 快車道則無繪置，該處慢車道雖因道路施工而
      為封閉（道路施工之範圍寬度6.1 公尺、長度26.9公尺）
      ，但外側2 快車道寬度仍有5.5 公尺可供機慢車行駛，核
      與前揭原舉發單位說明雖該路口有施工情形，惟不影響正
      常車輛行駛相符。本院審酌該路段之施工情形未影響機慢
      車正常行駛，而該路段內側車道確設有禁行機車標線，揆
      諸前揭規定說明，異議人駕駛機器腳踏車行駛至該交岔路
      口，其轉彎，即應依標誌或標線之規定行駛；現場雖無待
      轉標誌，而內側車道設有禁行機車標誌或標線時，亦應依
      兩段方式進行左轉，不得由內側或其他車道左轉。是以，
      本院尚難據異議人上開所辯因道路施工而作免責之認定。
      綜此，本件事證明確，異議人行車未依兩段方式進行左轉
      彎之行為應堪予認定。
五、綜上所述，異議人既有上開之違規行為，原處分機關依違反
    道路交通管理處罰條例第48條第1 項第2 款、第63條第1 項
    第1款 及違反道路交通管理事件統一裁罰基準表等規定，裁
    處異議人罰鍰600 元，並記違規點數1 點，即無違誤。本件
    聲明異議為無理由，應予駁回。
六、依道路交通管理處罰條例第87條第2 項、道路交通案件處理
    辦法第19條，裁定如主文。
中    華    民    國    99    年    6     月    30    日
                    交通法庭  法  官  胡芷瑜
以上正本證明與原本無異。
如不服本裁定，應於裁定送達後5 日內向本院提出抗告狀。
                              書記官  沈慧玲
中    華    民    國    99    年    6     月    30    日

司法院資訊處製作；財團法人民間司法改革基金會備份。
